【裁判字號】    88,上易,2900
【裁判日期】    890629
【裁判案由】    竊盜
【裁判全文】
臺灣高等法院刑事判決                          八十八年度上易字第二九號
    上  訴  人  臺灣新竹地方法院檢察署檢察官
    上  訴  人
    即  被  告  丙○○
    選任辯護人  孔令則
右上訴人因被告竊盜案件，不服臺灣新竹地方法院八十七年度易緝字第三十六號，中
華民國八十八年五月十八日第一審判決（起訴案號：臺灣新竹地方法院檢察署八十年
度偵字第六０一五號），提起上訴，本院判決如左：
    主  文
原判決撤銷。
丙○○無罪。
    理  由
一、公訴意旨略以：被告丙○○曾有竊盜、違反動產擔保交易法之前科紀錄，猶不知
    警惕，復意圖為自己不法之所有，於民國八十年五月六日上午七時許，在新竹市
    ○○路一三九巷口，竊取甲○○持有使用之車號二四二─七００五號自用小客車
    一輛（所有人為何傳芳），得手後將該車輛車牌卸下，再改懸掛合法購得之車號
    六０一─六八八０號之車牌（該車原已撞毀，由原車主翁秀鳳賣予洪雙全又名洪
    華駿，再轉賣予戊○○）。嗣於八十年五月九日在臺北縣三峽鎮○○路六十七號
    「隆騰汽車商行」與負責人乙○○簽訂買賣合約，將上開車輛以新臺幣（下同）
    三十二萬五千元之代價售予不知情之乙○○，經乙○○再以三十四萬元之價格售
    予黃郁嵐，而為警循線查獲。案經新竹市警察局移送臺灣新竹地方法院檢察署檢
    察官偵查起訴，因認被告涉犯刑法第三百二十條第一項竊盜罪嫌云云。
二、按犯罪事實應依證據認定之，無證據不得推定其犯罪事實；另不能證明被告犯罪
    者，應諭知無罪之判決。刑事訴訟法第一百五十四條、第三百零一條第一項分別
    定有明文。所謂認定犯罪事實之證據，係指足以認定被告確有犯罪行為之積極證
    據而言，該項證據自須適合於被告犯罪事實認定，始得採為斷罪資料（最高法院
    二十九年度上字第三一０五號判例意旨參照）；如未能發現相當證據，或證據不
    足以證明，自不能以推測或擬制之方法，以為裁判基礎（最高法院四十年臺上字
    第八十六號判例意旨參照）。又認定不利於被告之事實，須依積極證據，茍積極
    證據不足為不利於被告事實之認定時，即應為有利於被告之認定，更不必有何有
    利之證據，最高法院著有三十年上字第八一六號判例可稽。
三、公訴人之認定被告有行竊被害人甲○○持有使用之車號二四二─七００五號自用
    小客車一輛之犯行，無非根據被害人指稱汽車失竊，及證人乙○○指證被告係出
    售該輛汽車（改懸掛車號六０一─六八八０號車牌）之人，暨汽車遺失報案證明
    單、汽車買賣契約書、被告之身分證影本為憑。惟訊據被告矢口否認右開犯罪事
    實，辯稱：該售予乙○○之汽車，係一自稱丁○○之人委請伊介紹出售，伊並未
    行竊汽車，且八十年五月六日上午十時四十分許，伊因另涉贓物罪嫌，應本院傳
    喚前來臺北應訊，豈有可能於同日上午七時許，在新竹市行竊等語。經查，系爭
    車號二四二─七００五號自用小客車一輛之所有人為何傳芳，交由甲○○使用，
    於八十年五月五日晚上，停放新竹市○○路一三九巷口，至八十年五月六日上午
    六時至七時間，發現失竊等情，已據證人甲○○到院證實。而被告於八十年五月
    六日上午十時四十分，因另涉贓物罪嫌，經本院傳喚到院訊問，被告已如期出庭
    應訊之事實，復據調取本院八十年度上易字第一九五一號案卷查明屬實，並有該
    次訊問筆錄影本附卷可稽。核當時被告居住新竹市○○街，若為如期於八十年五
    月六日上午十時四十分到本院應訊，當日上午八時許即應自新竹啟程，則其是否
    有可能於同日上午七時前，前往上開地點行竊汽車，再搭車前來臺北？已不無可
    疑。再徵諸證人乙○○與劉彩如於警訊及原審所證稱，被告當時帶著太太及小孩
    前來賣車等情，若汽車真係被告所竊，則隱匿身分唯恐不及，怎會攜家帶眷前來
    售車？亦與一般經驗法則有異。從而，被告執此辯稱汽車非其所竊，衡諸常理，
    應屬可採。
四、此外，復查其他積極事證可資證明被告有於前開時地行竊系爭汽車，既不能證明
    被告犯竊盜罪，即應為其無罪之諭知。原審未予詳查細酌，逕認系爭汽車為被告
    所竊，以其犯刑法第三百二十條第一項竊盜罪，並予論罪科刑，顯有未合。公訴
    人以被告另於其他時地有行竊犯行，應併本件辦理，指摘原判決不予併辦為不當
    云云，雖無理由；然被告上訴意旨指摘於此，則為有理由，自應由本院予以撤銷
    改判，而為被告無罪之諭知。至於被告是否另涉有贓物犯行一節，因未在起訴事
    實範圍內，本院無從併予審究，應由檢察官另行依法偵辦。
五、又本件既經判決被告無罪，下列移送本院併案審理部分，即無從併辦，應退回各
    該檢察署檢察官另行依法處理，計有：
（一）臺灣新竹地方法院檢察署部分：
      八十八年度偵字第四三三四號；八十八年度偵字第四六一０號、第四六一一號
      、第四六一二號、第四六一三號、第四六一四號、第四六一五號；八十八年度
      偵字第四三三八號；八十八年度偵字第四四二八號；八十八年度偵字第五一三
      一號；八十八年度偵字第五一三二號；八十八年度偵字第五一三三號；八十八
      年度偵字第五一三四號；八十八年度偵字第五一三五號；八十八年度偵字第五
      一三六號；八十八年度偵字第五一三七號；八十八年度偵字第五三三七號；八
      十八年度偵字第四六０八號、第四六０九號；八十八年度偵字第五四０四號；
      八十八年度偵字第五八一九號；八十八年度偵字第六一七七號。
（二）臺灣桃園地方法院檢察署部分：
      八十八年度偵字第八五四０號、第八五四三號。
（三）臺灣板橋地方法院檢察署部分：
      八十八年度偵字第一三七一五號、第一三七一六號；八十八年度偵字第一三七
      一四號。
（四）臺灣花蓮地方法院檢察署部分：
      八十八年度偵字第二０八七號、第二０八三號。
據上論斷，應依刑事訴訟法第三百六十九條第一項前段、第三百六十四條、第三百零
一條第一項，判決如主文。
本案經檢察官謝英民到庭執行職務。
中      華      民      國  八十九      年    六    月    二十九    日
                              臺灣高等法院刑事第五庭
                                  審判長法  官  曾  德  水
                                        法  官  趙  功  恆
                                        法  官  林  立  華
不得上訴


司法院資訊處製作；財團法人民間司法改革基金會備份。
